# Tworzenie prostego kartogramu ćw.2 {-}


Korzystając z danych w pliku wynagrodzenia.xlsx, stwórz kartogram prezentujących rozkład przeciętnyh miesięcznych wynagrodzeń brutto w powiatach województwa wielkoplskiego w 2019 roku.

W pierwszej kolejności wczytujemy dane przestrzenne za pomocą funkcji *read_sf* z pakietu **sf**, a następnie dane atrybutowe dla powiatów województwa wielkopolskiego za pomocą funkcji *read_xlsx* z pakietu **readxl**.
Ograniczamy zbiór danych przestrzennych do powiatóW województwa wielkopolskiego i dodatkowo tworzymy w zbiorze **mieszk** czteroznakowy kod województwa za pomocą funkcji *substr* i zapisujemy go w zmiennej o nazwie kod_pow2
Łączymy oba obiekty w jeden zbiór za pomocą funkcji *merge* deklarując nazwy zmiennych, po których łączymy obydwa zbiory.

```{r eval=FALSE}
pow<-read_sf("dane/gadm36_POL_2.shp")
wages<-read_xlsx("dane/wynagrodzenia.xlsx")
pow_wlkp<-pow[pow$NAME_1=='Wielkopolskie',]
wages$KOD_POW2<-substr(wages$KOD_POW,1,4)
dane_2<-merge(pow_wlkp,wages,by.x="CC_2",by.y="KOD_POW2")
```

W niniejszym przykładzie skorzystamy z legendy dla zmiennych ciągłych, dlatego nie dzielimy zmienności badanej cech na przedziały.


**Mapa konturowa powiatóW województwa wielkopolskiego**

```{r}
par(mai=rep(0,4),mar=rep(0,4))
ggplot(data=dane_2) +
  geom_sf()
```

**Dodanie tytułu i opisu osi wykresu mapowego.**

```{r}
par(mai=rep(0,4),mar=rep(0,4))
ggplot(data=dane_2) +
  geom_sf() +
  xlab("Długość geograficzna")+ylab("Szerokość geograficzna") +
  ggtitle("Przeciętne miesięczne Wynagrodzenie brutto w 2019 roku", subtitle = "Bez podmiotów gospodarczych do 9 osób")
```


**Wyłączenie wyświetlania siatki i współrzędnych geograficznych, białe tło.**

```{r}
par(mai=rep(0,4),mar=rep(0,4))
ggplot(data=dane_2) +
  geom_sf(fill=NA) +
  ggtitle("Przeciętne miesięczne Wynagrodzenie brutto w 2019 roku", subtitle = "Bez podmiotów gospodarczych do 9 osób") +
  theme(rect=element_blank(), axis.ticks = element_blank(), axis.text.x = element_blank(), axis.text.y = element_blank())
```


**Kolorystyka mapy, legenda.**

```{r}
par(mai=rep(0,4),mar=rep(0,4))
ggplot(dane_2) +
  geom_sf(aes(fill=WAGES)) +
  scale_fill_continuous(low="yellow", high="red",name="Wynagrodzenie\nw zł") +
  ggtitle("Przeciętne miesięczne Wynagrodzenie brutto w 2019 roku", subtitle = "Bez podmiotów gospodarczych do 9 osób") +
  theme(rect=element_blank(), axis.ticks = element_blank(), axis.text.x = element_blank(), axis.text.y = element_blank(),
        legend.position = "right")
```




**Dodanie adnotacji oraz etykiet - nazw województw i wartości wskaźnika.**

```{r,fig.dim=c(8,6)}
par(mai=rep(0,4),mar=rep(0,4))
ggplot(dane_2) +
  geom_sf(aes(fill=WAGES)) +
  scale_fill_continuous(low="yellow", high="red",name="Wynagrodzenie\nw zł") +
  ggtitle("Przeciętne miesięczne Wynagrodzenie brutto w 2019 roku", subtitle = "Bez podmiotów gospodarczych do 9 osób") +
  geom_sf_text(mapping=aes(label=NAME_2),size=2.5)+
  geom_sf_text(mapping=aes(label=WAGES),size=2.5,nudge_y = -0.05) +
  annotate("text",x=18.5,y=53.5, label="Polska = 5181,63",size=3) +
  annotate("text",x=18.5,y=53.3, label="Wielkopolskie = 4687,39",size=3) +
  theme(rect=element_blank(), axis.ticks = element_blank(), axis.text.x = element_blank(), axis.text.y = element_blank(),
        legend.position = "right", axis.title.x = element_blank(),axis.title.y = element_blank())
```